臺灣臺南地方法院臺南簡易庭小額民事判決　
111年度南小字第1031號    
原      告  第一產物保險股份有限公司

法定代理人  李正漢  
訴訟代理人  王治鑑  
被      告  蕭安津  

上列當事人間請求侵權行為損害賠償(交通)事件，本院於民國11
1年7月25日言詞辯論終結，判決如下：
    主      文
一、被告應給付原告新臺幣14,927元，及自民國111年5月5日起
    至清償日止，按週年利率5％計算之利息。
二、原告其餘之訴駁回。
三、訴訟費用新臺幣1,000元，由兩造各負擔新臺幣500元。
四、本判決原告勝訴部分得假執行。　　
    事實及理由
壹、程序方面
一、訴狀送達後，原告不得將原訴變更或追加他訴。但擴張或減
    縮應受判決事項之聲明，不在此限。民事訴訟法第255條第1
    項第3款定有明文。本件原告起訴時請求被告應與顏俊榮連
    帶給付原告新臺幣（下同）36,564元及法定遲延利息；嗣於
    111年7月25日言詞辯論期日減縮聲明為被告應給付原告17,0
    90元及法定遲延利息（見本院卷第36頁），核與上開規定相
    符，應予准許，合先敘明。
二、本件被告經合法通知，未於言詞辯論期日到場，核無民事訴
    訟法第386條所列各款情形，爰依原告之聲請，由其一造辯
    論而為判決。
貳、實體方面　　
一、原告起訴主張：被告於民國109年10月6日7時許，騎乘機車
    行經臺南市安平區安北路與民權路口處，因行駛不慎撞及原
    告所承保、訴外人楊麟鈞所有並由其駕駛之BDL－9367號自小
    客車（下稱系爭車輛）後方（系爭車輛前方同時遭訴外人顏
    俊榮撞擊，原告已就系爭車輛前方維修費用與顏俊榮調解成
    立），致系爭車輛後方保險桿等處受損（下稱系爭事故）。
    系爭車輛經送修復，共支出修繕費用19,348元（計算式：工
    資8,508元＋零件10,840元），原告已悉數賠付。系爭車輛考
    慮折舊後，原告減縮請求金額為17,090元。爰依保險法第53
    條第1項及侵權行為損害賠償之法律關係，提起本件訴訟等
    語。並聲明：被告應給付原告17,090元，及自起訴狀繕本送
    達翌日起至清償日止，按週年利率5％計算之利息。
二、被告未於言詞辯論期日到場，亦未提出書狀作何聲明或陳述
    。
三、得心證之理由：
㈠、因故意或過失，不法侵害他人之權利者，負損害賠償責任；
    不法毀損他人之物者，應向被害人賠償其物因毀損所減少之
    價額，民法第184條第1項前段及第196條定有明文。又依該
    規定請求賠償毀損所減少之價額，得以修復費用為估定標準
    ，但以必要者為限，例如修理材料以新品更換舊品，應予折
    舊（最高法院77年度第9 次民事庭會議決議參照）。
㈡、原告主張之上揭事實，業據提出統一發票、道路交通事故當
    事人登記聯單、道路交通事故現場圖、系爭車輛行車執照、
    估價單、系爭車輛後側受損照片為證（見調字卷第15、19至
    21、23、31至37頁），並有臺南市政府警察局第四分局函送
    之系爭事故全卷資料（見調字卷第53至111頁）附卷可參。
    又被告經合法通知，未於言詞辯論期日到場，復未提出任何
    書狀或證據資料爭執，是原告之主張，堪予信採。
㈢、系爭車輛108年8月出廠（見調字卷第23頁系爭車輛行車執照
    ），距系爭事故發生之109年10月6日，有1年2個月之久，則
    計算系爭車輛材料零件之損害賠償數額時，自應扣除折舊部
    分始屬合理。再依行政院公布之固定資產耐用年數表及固定
    資產折舊率之規定，系爭車輛耐用年數為5年，依定率遞減
    法，每年折舊率為0.369，另依營利事業所得稅查核準則第9
    5條第6項規定，固定資產提列折舊採用定率遞減法者，以1
    年為計算單位，其使用期間未滿1年者，按實際使用之月數
    相當於全年之比例計算之，不滿1月者，以1月計。是系爭車
    輛修復費用中零件部分扣除折舊後應為6,419元（計算式詳
    如附表），則系爭車輛因系爭事故所支出之修理費用，應以
    14,927元為合理（計算式：工資8,508元＋零件6,419元元）
    。
㈣、損害賠償祇應填補被害人實際損害，保險人代位被害人請求
    損害賠償時，依保險法第53條第1項規定，如其損害額超過
    或等於保險人已給付之賠償金額，固得就其賠償之範圍，代
    位請求賠償，如其損害額小於保險人已給付之賠償金額，則
    保險人所得代位請求者，應祇以該損害額為限（最高法院65
    年台上字第2908號判決意旨）。本件被保險人因被告行為致
    系爭車輛受有損害，其回復原狀所需修理費用扣除折舊後所
    得請求之修復費用為14,927元，已如前述，即被保險人實際
    之損害額，原告於給付保險金後，固得代位被保險人對被告
    請求損害賠償，惟其所得代位請求者，僅在上開損害額範圍
    內，應無疑義。
四、綜上，原告本於保險代位求償權及侵權行為損害賠償之法律
    關係，請求被告給付14,927元，及自起訴狀繕本送達翌日即
    111年5月5日起（見調字卷第123頁）至清償日止，按週年利
    率5％計算之利息，為有理由，應予准許。逾此範圍之請求，
    即無理由，應予駁回。
五、本件為適用小額訴訟程序所為被告敗訴之判決，依民事訴訟
    法第436條之20之規定，就原告勝訴部分，應依職權宣告假
    執行。
六、法院為終局判決時，應依職權為訴訟費用之裁判；又各當事
    人一部勝訴，一部敗訴者，其訴訟費用，由法院酌量情形，
    命兩造以比例分擔或命一造負擔，或命兩造各自負擔其支出
    之訴訟費用。民事訴訟法第87第1項、第79條分別定有明文
    。本件原告之訴為一部有理由，一部無理由，本案訴訟費用
    1,000元，考量原告聲明減縮部分與被告無涉，認應由被告
    負擔500元，由原告負擔500元。
七、據上論結，原告之訴為一部有理由，一部無理由，判決如主
    文。
中　　華　　民　　國　　111 　年　　8 　　月　　8 　　日
  　　　　　　　　臺灣臺南地方法院臺南簡易庭　　　　　
                                  法  官　羅郁棣
以上正本證明與原本無異。
如不服本判決，應於送達後20日內，向本院提出上訴狀並表明上
訴理由，如於本判決宣示後送達前提起上訴者，應於判決送達後
20日內補提上訴理由書（須附繕本）。
對於小額程序之第一審判決之上訴，非以其違背法令為理由，不
得為之。且上訴狀內應記載表明㈠原判決所違背之法令及其具體
內容；㈡依訴訟資料可認為原判決有違背法令之具體事實者。如
委任律師提起上訴者，應一併繳納上訴審裁判費。
中　　華　　民　　國　　111 　年　　8 　　月　　10　　日
　　　　　　　　　　　　　　　　　書記官  周玉茹

【附表】
零件10,840元折舊計算式（單位為元，元以下四捨五入）
折舊時間           金額
第1年折舊值        10,840×0.369=4,000
第1年折舊後價值    10,840－4,000=6,840
第2年折舊值        6,840×0.369 ×（2/12）=421
第2年折舊後價值    6,840－421=6,419